臺灣桃園地方法院民事裁定　　　　　　 100年度監宣字第47號
聲　請　人　江昌駿
相　對　人　江晉毅
關　係　人　簡淑貞
上列當事人間監護宣告事件，本院裁定如下：
    主  文
宣告江晉毅（男，民國○○年○○月○○日生，身分證統一編號：Ｚ000
000000號）為受輔助宣告之人。
選定江昌駿（男，民國○○年○○月○○日生，身分證統一編號：Ｚ000
000000號）為受輔助宣告人江晉毅之輔助人。
聲請程序費用由受輔助宣告之人負擔。
    理  由
一、本件聲請意旨略以：兩造為父子關係，相對人自民國83年04
    月20日起因感覺統合失調、過動現象，雖送醫診治但不見起
    色，近日甚且已因精神障礙或其他心智缺陷，致不能為意思
    表示或受意思表示，或不能辨識其意思表示之效果，為此依
    民法第14條第1項、民事訴訟法第597條之規定，聲請對相對
    人為監護宣告；若認相對人尚未達可宣告監護之程度，則請
    准予為輔助宣告等語，並提出戶籍謄本、親屬系統表、親屬
    名冊、監護輔助宣告同意書及相對人診斷證明書等件為證。
二、按法院對於監護宣告之聲請，認為未達因精神障礙或其他心
    智缺陷，致不能為意思表示或受意思表示，或不能辨識其意
    思表示之效果之程度者，得依第15條之1第1項規定，為輔助
    之宣告；「對於因精神障礙或其他心智缺陷，致其為意思表
    示或受意思表示，或辨識其意思表示效果之能力，顯有不足
    者，法院得因本人、配偶、四親等內之親屬、最近一年有同
    居事實之其他親屬、檢察官、主管機關或社會福利機構之聲
    請，為輔助之宣告。」，民法第14條第1、3項及第15條之1
    分別定有明文。聲請人陳稱聲請本件理由為因相對人無法認
    清事實與責任關係，並對事發過程無法具體陳述與辯解。經
    本院於鑑定機關即行政院衛生署桃園療養院（下稱桃園療養
    院）鑑定醫師周孫元、張慶英前訊問相對人，於點呼相對人
    姓名，相對人回答「是」，相對人之母交付口罩予相對人時
    ，相對人可自由表達「我已經有」，法官問相對人出生年月
    日，相對人可正確回答，法官問相對人身分證字號，相對人
    無法回答，法官問相對人行動電話，相對人答以「00000000
    00」，（法官問：現在工作？），相對人答稱「和爸爸一起
    作裝潢」，（法官問：「喜歡上網？」），相對人回答：「
    是，查我有興趣的資料，如食譜等，是幫媽媽查」。而鑑定
    人周孫元、張慶英醫師對相對人心神及身體狀況鑑定後初步
    認為：初步判斷是輕度智能障礙，詳細書面回覆等語，有本
    院100年04月11日訊問筆錄附卷可稽。另參酌桃園療養院所
    出具精神鑑定報告書略以：(一)、委託鑑定原因：江員（即相
    對人）家人擔心江員財務管理能力不足，擔心江員容易受騙
    ，影響其權益，故向法院聲請監護宣告。(二)、精神狀態檢查
    ：意識清楚；外觀整潔，衣著適合季節，中等身材，無營養
    不良現象；注意力正常；態度溫和、配合；情緒平穩、略緊
    張；言語話量、音量皆在正常範圍，言語大致切題，但發音
    較不清楚，行為平靜、正常眼神接觸；思考形式未發現混亂
    或跳脫現象，內容未發現妄想、悲觀或厭世想法；知覺未見
    有聽幻覺或其他形式之幻覺；無身體抱怨；判斷力、定向感
    、記憶、抽象思考及計算能力：定向感良好，但計算能力差
    ；病識感：部分。(三)、日常生活狀況：日常生活可自行更衣
    、進食，日常生活功能可獨立操作，但洗澡、洗頭、刷牙品
    質略差。經濟活動：可自行買東西，亦知道物品價格，但不
    會計算找零，知道自己帳戶內金額，但不知是否有其他名下
    財產，亦不知自己工作的薪水該有多少，整體而言，財物規
    劃能力較常人為差。社會活動：可自行搭交通工具，但社會
    性活動能力較常人為差。(四)、鑑定結果：江員為輕度智能障
    礙之患者，故謂因其心智缺陷，致其為意思表示、受意思表
    示，或辨識意思表示效果之能力，顯有不足，但未達不能之
    程度，未來更進一步回復之可能性小等語，此有該院100 年
    05月13日桃療醫字第1000003093號函暨所附精神鑑定報告書
    在卷足按。本院審酌前開民國100 年04月11日訊問情形及桃
    園療養院出具之相對人精神鑑定報告，認相對人確因精神障
    礙或其他心智缺陷，致其為意思表示或受意思表示，或辨識
    其意思表示效果之能力，顯有不足，是本件聲請未達因精神
    障礙或其他心智缺陷，致不能為意思表示或受意思表示，或
    不能辨識其意思表示之效果之程度，爰依民法第14條第3 項
    之規定，宣告相對人為受輔助宣告之人。
三、次按「受輔助宣告之人，應置輔助人。」，民法第1113條之
    1第1項定有明文。又法院為輔助之宣告時，應依職權就配偶
    、四親等內之親屬、最近一年有同居事實之其他親屬、主管
    機關、社會福利機構或其他適當之人選定一人或數人為輔助
    人；法院為選定輔助人前，得命主管機關或社會福利機構進
    行訪視，提出調查報告及建議；法院選定輔助人時，應依受
    輔助宣告之人之最佳利益，優先考量受輔助宣告之人之意見
    ，審酌一切情狀，並注意下列事項：(一)受輔助宣告之人之身
    心狀態與生活及財產狀況。(二)受輔助宣告之人與其配偶、子
    女或其他共同生活之人間之情感狀況。(三)輔助人之職業、經
    歷、意見及其與受輔助宣告之人之利害關係。(四)法人為輔助
    人時，其事業之種類與內容，法人及其代表人與受監護宣告
    之人之利害關係，此觀民法第1113條之1第2項準用同法第第
    1111條第1項、第2項、第1111條之1規定甚明。本院經囑請
    桃園縣社會工作師公會對兩造進行訪視，訪視報告略以：(一)
    、需求評估：相對人具生活自理能力，喜歡上網交友並與同
    儕相處，因認知能力、判斷能力、自我保護及表達能力較弱
    ，有限制能力的需求。家屬表示須以輔助宣告限制相對人的
    行為能力，保護相對人免於受到傷害或因無知而觸法。(二)、
    建議：聲請人為相對人之父親，並為主要照顧者，且支付相
    對人的照顧費用，經評估相對人的受照顧狀況、聲請人的陳
    述未見明顯異狀等語，此有該公會100年03月18 日桃姚字第
    100100號函暨附桃園縣政府社會處社會工作及救助科監護宣
    告訪視報告在卷可參。本院審酌聲請人為相對人之父，並為
    實際照顧相對人之人，且照顧迄今尚無明顯不當情事發生，
    是由渠繼續照應相對人生活，應屬符合相對人之最佳利益，
    爰依前揭規定選定聲請人江昌駿為相對人江晉毅之輔助人。
四、爰依民事訴訟法第608條第1項、第624條之1第3 項之規定，
    裁定如主文。
中    華    民    國    100    年  5      月    24    日
                  家事法庭 法  官  陳清怡
以上正本係照原本作成。
如不服本裁定關於選定輔助人部分，應於送達後10日內向本院提
出抗告狀，並繳納抗告費新臺幣1,000 元；其餘關於輔助宣告之
部分，不得抗告。
中    華    民    國   100    年    5     月    24    日
                            書記官  楊書棼